臺灣新竹地方法院民事判決　九十二年度簡上字第一三號
　　上　訴　人　乙○○
　　被上訴人　　甲○○
右當事人間債務人異議之訴事件，上訴人對於中華民國九十一年十二月二十日本院新
竹簡易庭九十一年度竹簡字第五四五號第一審判決，提起上訴，本院於中華民國九十
三年二月四日言詞辯論終結，判決如左：
    主      文
上訴駁回。
第二審訴訟費用由上訴人負擔。
    事      實
甲、上訴人方面：
一、聲明：
（一）原判決廢棄。
（二）本院九十一年度執字第五三五六號假扣押薪津收取命令強制執行事件所為之執
      行程序應予撤銷。
二、陳述：除與原判決記載相同者，茲予引用外，補稱：
（一）本件異議之訴之執行名義判決，因證人吳坤梅交涉後，被上訴人承諾不對上訴
      人催討票款而放棄執行名義判決，經上訴人閱卷後提起再審之訴；另原審並未
      傳喚證人吳坤梅到庭為證；證人蔡春生因逃避債務與其妻陳秀萍離婚而遷移戶
      籍，且因案被通緝無法到庭為證；被上訴人因本案涉有偽造文書之罪嫌等理由
      均為強制執行法第十四條第一項所規定之事由，原審並未調查審酌，為此提起
      上訴，並請求於第二審準備程序調查證據時予以審酌。
（二）被上訴人偽造特種文書之新事實上訴人已於九十二年七月二十九日提出刑事告
      訴；又為執行名義之判決，執行審判職務之公務員有枉法裁判之事實，上訴人
      已於九十二年八月一日提出刑事告訴狀，均由台灣苗栗地方法院檢察署偵查中
      。又為執行名義之判決相關證物為偽造之事由，上訴人於九十二年八月一日提
      起民事再審之訴，由台灣苗栗地方法院審理中。
三、證據：除引用原審提出之證物外，另提出聲請閱卷狀乙份、刑事告訴狀封面二紙
    、民事再審狀封面乙紙為證。
乙、被上訴人方面：
一、聲明：如主文所示。
二、陳述：除與原判決記載相同者，茲予引用外，補稱：
（一）被上訴人未曾承諾放棄票據權利之追索，上訴人空言指稱為執行名義之判決，
      因審判法官有枉法裁判及判決基礎有關事項為虛偽陳述之情，向台灣苗栗地方
      法院提起再審之訴，業經台灣苗栗地方法院以九十二年度再易字第八號再審案
      件裁定駁回之。
（二）上訴人連續告發被上訴人偽造文書案件，經台灣苗栗地方法院檢察署九十一年
      度偵字第四六五三號案件為不起訴處分，提出再議，經台灣高等法院台中分院
      檢察署以九十二年度上聲議字第九六六號案件駁回再議。上訴人再度向台灣苗
      栗地方法院檢察署提出告發，再經該署以九十二年度偵字第三七二五號案件不
      起訴處分，其再議亦經九十二年度上聲議字第一四五七號函駁回。
（三）上訴人所提之理由及主張，業經各審級一再諭知無具體事證，所提爭點皆發生
      於前訴訟之言詞辯論前，且一而再濫訴浪費司法資源，並無理由，請求駁回上
      訴人之上訴。
三、證據：援用第一審所提出之證據外，提出民事準備書狀、台灣苗栗地方法院九十
    二年度再易字第八號再審裁定、台灣苗栗地方法院檢察署九十一年度偵字第四六
    五三號不起訴處分書、台灣高等法院台中分院檢察署九十二年度上聲議字第九六
    六號、一四五七號處分書各乙件（以上皆影本）。
    理      由
甲、程序部份
    本件上訴人經合法通知，未於言詞辯論期日到場，核無民事訴訟法第三百八十六
　　條所列各款情形，爰依被上訴人之聲請，由其一造辯論而為判決。
乙、實體部份
一、被上訴人因持有上訴人所簽發之支票一紙，經付款提示，存款不足遭退票，因而
　　向臺灣苗栗地方法院（以下簡稱苗栗地院）對上訴人提起九十年度苗簡字第六二
　　九號請求給付票款訴訟，上訴人於該案中即以上揭票款已經由訴外人吳坤梅支付
　　訴外人蔡春生，且蔡春生與被上訴人達成協議，票款債務全部由蔡春生承擔等詞
　　為抗辯，經該院審理後認上訴人之前揭抗辯為無理由，而判決命上訴人應給付被
　　上訴人十二萬五千元及自九十年八月十六日起至清償日止，按週年利率百分之六
　　計算之利息；嗣上訴人不服，以相同理由向苗栗地院合議庭提起第二審上訴，經
　　該院合議庭以九十一年度簡上字第五號事件審理後，認上訴人之上訴為無理由，
　　而於九十一年四月二十九日判決駁回上訴人之上訴維持原審所命上訴人應為之給
　　付確定等情，業據被上訴人於原審提出兩造所不爭之臺灣苗栗地方法院九十年度
　　苗簡字第六二九號民事簡易判決書、九十一年度簡上字第五號民事判決書各一件
　　為證，且經原審向臺灣苗栗地方法院調閱各該卷宗查核無訛。被上訴人依據上開
　　確定判決為執行名義，據以向本院聲請對上訴人之財產實施強制執行程序，並經
　　本院以九十一年度執字第五三五六號清償票款事件執行在案等情，亦經原審調閱
　　該民事執行事件卷宗查證明確。
二、按執行名義成立後，如有消滅或妨礙債權人請求之事由發生，債務人得於強制執
    行程序終結前，向執行法院對債權人提起異議之訴。如以裁判為執行名義時，其
    為異議原因之事實發生在前訴訟言詞辯論終結後者，亦得主張之，強制執行法第
    十四條第一項定有明文。故債權人以判決為執行名義時，債務人所得執以提起債
    務人異議之訴之事實，應限於在前訴訟言詞辯論終結後發生者。且所謂發生於前
    訴訟言詞辯論終結後之異議原因事實，仍須在實體法上足以使為執行名義之判決
    所命履行之請求向後歸於消滅或罹於不能行使之障礙，始足當之；若純以事實審
    言詞辯論終結前所提出之攻擊防禦方法，指摘債權人之請求自始不當，自不得執
    以訴請撤銷強制執行程序。
三、查本件上訴人於原審提起債務人異議之訴之事由，係以被上訴人之前揭票款請求
    權，已經由訴外人吳坤梅支付訴外人蔡春生，而蔡春生與上訴人立有不要式債務
    協定而免責，該票款債權已不存在，被上訴人請求的事由已消滅，不得據以聲請
    強制執行云云。然上訴人主張之前揭異議原因事由，已於前訴訟即苗栗地院九十
    一年度簡上字第五號給付票款事件之言詞辯論終結前提出，並為該院所不採，依
    據前揭說明，被上訴人既係以前開確定判決作為執行名義，聲請本院以九十一年
    度執字第五三五六號清償票款事件對上訴人之財產實施強制執行，則上訴人猶執
    前訴訟言詞辯論終結前已提出之防禦方法作為本件異議之原因，訴請撤銷前揭清
    償票款之強制執行程序，原審判決認為無理由而駁回其起訴，與法並無違誤。上
    訴人雖指摘原審並未傳喚證人吳坤梅為證，惟縱然吳坤梅到庭為證，證明上訴人
    主張之蔡春生與上訴人立有不要式之債務協定，免除上訴人之票據責任，但該事
    實亦為苗栗地院九十一年度簡上字第五號給付票款事件之言詞辯論終結前所發生
    之事實，依法不得提起債務人異議之訴，故並無傳喚吳坤梅證明上開事實之必要
    ，原審未傳喚吳坤梅為證，並無不妥。另上訴人主張苗栗地院九十一年度簡上字
    第五號之裁判所憑之證物出於偽造、被上訴人有偽造文書及審判之法官有枉法裁
    判等之再審理由云云，茍有再審之理由，上訴人亦應循再審之救濟途徑而為救濟
    ，亦難認其提出債務人異議之訴為有理由，況上訴人之再審之訴及向苗栗地院檢
    察署告發苗栗地院九十一年度簡上字第五號裁判之承審法官枉法裁判等情，均無
    理由而經苗栗地院駁回再審之訴、苗栗地院檢察署不起訴處分及台灣高等法院台
    中分院檢察署駁回再議之聲請，有苗栗地院九十二年度再易字第八號再審裁定、
    苗栗地院檢察署九十一年度偵字第四六五三號不起訴處分書、台灣高等法院台中
    分院檢察署九十二年度上聲議字第九六六號、一四五七號處分書各乙件為證。從
    而，上訴意旨指摘原判決不當，求予廢棄改判，為無理由，應予駁回其上訴。
四、本件事證已臻明確，兩造其餘之攻擊防禦方法及舉證，核與判決之結果無影響，
    毋庸一一論列，併此敘明。
五、結論：本件上訴為無理由，依民事訴訟法第四百三十六條之一第三項、第四百四
    十九條第一項、第七十八條，判決如主文
中　　　華　　　民　　　國　　九十三　　年　　　二　　　月　　 二十　　 日
                                    臺灣新竹地方法院民事第一庭
~B審判長法官　彭洪英
~B法　　　官　王鳳儀
~B法　　　官  黃珮禎
右為正本係照原本作成。
本判決不得上訴。
~B法院書記官　彭連喜
中　　　華　　　民　　　國　　九十三　　年　　　三　　　月　　 四　　　 日
